臺灣高等法院花蓮分院民事判決　　　　　 99年度上國字第1號
上　訴　人　黃煒
訴訟代理人　廖學忠律師
被上訴人　　內政部營建署太魯閣國家公園管理處
法定代理人　游登良
訴訟代理人　曾泰源律師
上列當事人間請求國家賠償事件，上訴人對於中華民國99年5月
28 日第一審判決提起上訴，本院於100年4月1日言詞辯論終結，
判決如下：
    主  文
上訴駁回。
第一、二審訴訟費用由上訴人負擔。
    事實及理由
一本件上訴人於原審起訴主張：訴外人羅適璋為被上訴人機關之
  司機，具公務員之身分。緣羅適璋於民國93年9月12日下午9時
  10分許，駕駛車號CO- 9843號公務車執行公務，行經花蓮縣秀
  林鄉○○○○路 173公里50公尺轉彎處，應注意劃有中心分向
  限制線之路段，不得跨越中心分向限制線，且依當時情形，並
  無不能注意之情事，竟疏未注意而將其所駕駛之車輛跨在中心
  分向限制線上行駛，適上訴人駕駛車號M9-331號計程車行經該
  處，轉彎不及撞及羅適璋所駕駛之車輛，至上訴人受有「頸髓
  受傷併尿失禁」及「頸椎狹窄併椎間盤突出」傷害，經門諾醫
  院進行身心障礙鑑定結果，認定上訴人「左脛骨骨折致併雙下
  肢無力」，因而領有殘障手冊。爰依據國家賠償法之規定，請
  求被上訴人賠償上訴人所受減少勞動力之損害新台幣（以下同
  ）78萬元、醫療費用之支出269,651元、精神慰撫金100萬元，
  合計 2,106,851元，倘認為上開主張不足採，上訴人另主張依
  上訴人殘廢等級計算之工作能力損失，扣除中間利息後一次請
  求之金額為2,580,437元，但上訴人仍以上開2,106,851元之範
  圍為請求。並聲明：(一)被上訴人應給付上訴人2,106,851元及
  自93年9月12日起至清償日止，按年息5％計算之利息。(二)願供
  擔保，請准宣告假執行。上訴人則以：本件事故發生於93年9
  月12日，上訴人縱有國家賠償請求權，亦已罹於二年之時效而
  消滅，被上訴人自得拒絕賠償。又上訴人請求賠償之內容大多
  與本件之事故無關，慰撫金亦請求過高，且本件應有過失相抵
  法則之適用，上訴人所請求之車輛修理費用亦未提出收據為憑
  ，上訴人是否業已支出亦有疑問，及上訴人並未就其主張之醫
  療費用損失提出單據並證明其損害與本案之事故有關等語資為
  抗辯。並聲明：駁回上訴人在第一審之訴。
二經原審審理後，以上訴人之損害係發生於93年 9月12日，上訴
  人遲至98年6月3日始向被上訴人提出本件國家賠償請求，已經
  罹於二年之時效，因而駁回上訴人之請求。
三上訴人提起本件上訴，其上訴意旨略以：上訴人於95年9月8日
  依據侵權行為之法律關係，起訴請求被上訴人負僱用人之連帶
  賠償責任，於該訴訟中，法院以肇事司機係公務員，與被告之
  間並非屬於僱傭關係而判決駁回上訴人之訴，並未就上訴人之
  國家賠償請求有無理由為判斷，原判決引用最高法院77年度台
  上字第 436號判決意旨駁回上訴人之訴，應屬錯誤。上訴人於
  前案判決後6個月內提起本件訴訟，並無民法第131條時效不中
  斷之情形，原判決就此所為之判斷亦非正確。並聲明：(一)原判
  決廢棄。(二)被上訴人應給付上訴人2,106,851元及自93年9月12
  日起至清償日止，按年息5％計算之利息。被上訴人則以：上
  訴人前後兩訴之訴訟標的並不相同，自無中斷時效之效力，且
  退步言之，縱認上訴人前後兩訴之訴訟標的相同，上訴人所提
  前案訴訟（臺灣花蓮地方法院96年度訴字第350號、本院97年
  度上字第47號侵權行為損害賠償事件）係因判決起訴不合法且
  顯無理由而遭駁回，依民法第131條及最高法院77年度台上字
  第436號判決意旨，不生時效中斷之效力。並聲明駁回上訴。
三上訴駁回之理由：
  (一)本件爭執之重點有二：1.上訴人之國家賠償請求是否已經罹
    於時效而消滅。2.上訴人所主張之損害是否已經舉證予以證
    明，合先敘明。
  (二)本件上訴人即前案訴訟（臺灣花蓮地方法院96年度訴字第35
    0號、本院97年度上字第47號侵權行為損害賠償事件）原告
    主張：肇事司機即前案被告羅適璋與前案被告（即本件被上
    訴人）太魯閣國家公園管理處之間僅屬私法上之僱傭關係，
    被告羅適璋駕駛公務車係屬勞務之提供，並非在執行公權力
    ，因認其得依民法侵權行為法律關係為請求，經法院審理後
    ，以該肇事司機係屬國家賠償法上之公務員，上訴人僅得依
    國家賠償法之規定為請求，而不得依侵權行為法律關係為請
    求，因而判決上訴人敗訴確定。是前案確定判決並未就上訴
    人就該次車禍所生之損害賠償請求權有無理由為終局之判斷
    。而民法有關消滅時效制度之所由設，主要是為避免時間過
    久發生舉證上之困難，是一旦有與為時效基礎不相容之事實
    發生，即應予以中斷其時效之進行，是民法於第129條明定
    請求、承認、起訴為時效中斷之事由。而所謂之起訴，係指
    提起民事訴訟而言，不論是給付之訴、確認之訴、形成之訴
    ，亦不論為本訴、反訴、附帶民事訴訟，均包括在內，蓋原
    告起訴主張被告應負賠償責任之行為本身，即屬「與為時效
    基礎不相容之事實」，與其主張之法律關係（訴訟標的）是
    否正確無誤（與法院之見解相同）無涉。就本件而言，原告
    （即本件上訴人）就本件侵權行為事實（與本件國家賠償請
    求事實相同），以起訴行為對前案被告羅適璋及本件被上訴
    人太魯閣國家公園管理處應負連帶賠償責任為主張，其請求
    權之行使並未有所延宕，只是上訴人所依據之請求權基礎（
    法律關係）與法院之見解不同，致被法院駁回其請求。該確
    定判決亦從未否定上訴人尚有國家賠償請求權之存在。依上
    述說明，其起訴行為自應發生中斷時效之效力，上訴人於前
    案判決敗訴確定後，依據前案確定判決之法律見解而提出本
    件國家賠償之請求，自不得以其時效已完成而剝奪其請求損
    害賠償之權利。至於最高法院77年度台上字第436號判決要
    旨所指：「民法第一百三十一條規定：時效因起訴而中斷者
    ，若撤回其訴或因不合法而受駁回之裁判，其裁判確定，視
    為不中斷。就中雖未規定債權人之起訴，因無理由而受駁回
    之判決者，其判決確定，亦在視為不中斷之列，惟法院如認
    債權人之請求權不存在，而以判決駁回其訴確定，即不生時
    效中斷之效力。」係指：依原告起訴所主張之事實不具任何
    請求權之情形而言，與本件確定判決認定原告尚有其他請求
    權可供行使之情形不同。原審判決以該判決之見解作為原告
    之起訴不生時效中斷之效力之依據，亦有未合，本院自應就
    上訴人之國家賠償請求有無理由為判斷。
  (三)查本件車禍之發生時間為93年9月12日，上訴人於93年10月4
    日第一次警詢中自稱車禍發生後經慈濟醫院醫師診斷結果為
    ：右膝挫傷、左踝挫傷、兩手掌挫傷（見警詢卷第8頁）。
    嗣後上訴人於94年3月3日製作第二次警詢筆錄時，即改口稱
    其所受傷害為：頸椎、右手、牙齒斷三根、假牙弄壞掉，伊
    要出國治療，伊要求被告賠償5,950,000元，並聲稱：車禍
    當天被告去醫院沒有跟醫生講伊受到嚴重車禍，沒有證明給
    醫生，所以醫生才用普通挫傷治療伊（見警詢卷第11頁），
    故上訴人所提出附於警詢卷之唯一證據為慈濟醫院所開具之
    診斷證明書，其內容為：右膝挫傷、左踝挫傷、兩手掌挫傷
    （見警詢卷第21頁）。嗣後上訴人於該刑事案件一審審理時
    雖到庭稱：「我撞擊後除了診斷證明書上所載的傷勢外，我
    的頸椎也有傷」，但亦稱：「診斷書在慈濟醫院，現無法庭
    呈」（見臺灣花蓮地方法院94年度花交易字第9號過失傷害
    案卷第83頁），是截至上開刑事案件二審於95年2月7日審理
    終結為止，上訴人均未向法院提出任何其受有上開慈濟醫院
    診斷証明書所載「右膝挫傷、左踝挫傷、兩手掌挫傷」以外
    之任何傷勢之證明，因此，刑事案件確定判決認定上訴人所
    受之傷害僅止於「右膝挫傷、左踝挫傷、兩手掌挫傷」，有
    上開刑事案卷全卷附案可稽。嗣後上訴人於95年9月8日委任
    律師向臺灣花蓮地方法院提起民事訴訟，對肇事司機及被上
    訴人請求賠償2,106,851元，主張伊除受有診斷證明書上所
    記載之前揭傷害之外，另受有「頸椎狹窄併椎間盤突出」及
    「頸髓受傷併尿失禁」等傷害，並提出慈濟醫院於94年7月
    22 日出具之診斷証明書，其上記載：「頸髓受傷併尿失禁
    」「病人於93年9月12日、94年7月15日陸續於門診陸續檢查
    治療」（見另案96年度訴字第350號一審民事案卷第11頁）
    及門諾醫院於94年7月26日出具的診斷証明書，其上記載：
    「頸椎狹窄併椎間盤突出（第三、四節）」、「病人因上述
    疾病到左手臂麻木、運動不能，須接受減壓手術………」（
    見前揭卷第12頁），而且還請求裝設假牙的59,000元（見前
    揭卷第6頁起訴狀之記載）。是依上訴人嗣後之主張，伊最
    主要的傷害是「頸髓受傷併尿失禁」及「頸椎狹窄併椎間盤
    突出」，因此本案的關鍵在於：上訴人所受「頸髓受傷併尿
    失禁」及「頸椎狹窄併椎間盤突出（第三、四節）」是否與
    本次車禍有因果關係。
  (四)經本院依上訴人之聲請，向慈濟醫院函查結果，慈濟醫院以
    99年11月 8日慈醫文字第0990002545號函所附「病情說明書
    」明確表示該院94年7月22日出具之診斷書上載「頸髓受傷
    併尿失禁」之病情無法確定為93年9月12日車禍所造成之後
    遺症（見本院卷第52頁）。至於上訴人提出門諾醫院於95年
    5月29日開立之「勞工保險殘廢診斷書」其上所記載之「傷
    病初發時間、地點、原因」為「93年9月12日上午9時30分」
    、「花蓮縣秀林鄉天祥派出所」、「在往農場途中遭太管處
    登山車邁向撞擊」、「經慈濟拖延治療骨科于主任頸椎損傷
    尿失禁再轉門諾………」等文字內容，均係上訴人自己所記
    載之文字，並非醫師的診斷結果，有上訴人所提出之上開「
    勞工保險殘廢診斷書」附卷可稽（見本院卷第29頁）。本院
    依據上情，認為上訴人雖主張其因本件車禍受有「頸髓受傷
    併尿失禁」及「頸椎狹窄併椎間盤突出（第三、四節）」之
    傷害，但因其所提出之上開醫院診斷證明書上所記載之日期
    ，均與車禍發生時間（93年9月12日）有相當之差距，且迄
    未就該部分傷勢與本件車禍有因果關係提出具體之主張，本
    院因於100年1月21日準備程序期日諭知上訴人應自行向各該
    醫院調取相關病歷資料，於一個月內向本院提出，以盡其民
    事訴訟法當事人之舉證責任，惟上訴人迄本院於100年4月1
    日言詞辯論終結為止，仍未提出任何證據證明其所主張之上
    開傷勢與本件車禍有關，本院自無從認其上開主張為真正。
    至於上訴人於本件辯論終結後，始行提出之慈濟醫院診斷証
    明書，依法本院不得予以斟酌，附此敘明。
  (五)又上訴人於上開車禍雖受有「右膝挫傷、左踝挫傷、兩手掌
    挫傷」之傷害，但上訴人迄未就該部分傷害所生損害有所主
    張或舉證，且其雖一度主張其所駕駛之計程車因兩車撞擊所
    受修理費損失為57,200元，惟經被上訴人否認後，上訴人迄
    至本件言詞辯論期日為止，仍未就此部分請求提出任何單據
    予以證明，本院亦無從就此部分為被告有利之判斷。
  (六)綜上所述，上訴人並未就其所主張有利於己之事實，盡其舉
    證責任，其依國家賠償請求權之法律關係，請求被上訴人賠
    償其損害，亦顯無理由，原審判決上訴人敗訴，所持理由雖
    與本院不同，惟結論則尚無二致，本院仍應駁回其上訴。
  (七)兩造其餘之攻擊防禦方法及未經援用之證據，經本院斟酌後
    ，認為均不足以影響本判決之結果，自毋庸逐一詳予論駁，
    併此敘明。
據上論結，本件上訴為無理由，依民事訴訟法第449第2項、第
78條，判決如主文。
中    華    民    國    100    年    4    月    15    日
                        審判長法  官  何方興
                              法  官  王紋瑩
                              法  官  陳秋錦
以上正本係照原本作成。
如不服本判決，應於收受送達後20日內向本院提出上訴書狀，其
未表明上訴理由者，應於提出上訴後20日內向本院補提理由書狀
（均須按他造當事人之人數附繕本）。上訴時應提出委任律師或
具有律師資格之人之委任狀；委任有律師資格者，另應附具律師
資格證書及釋明委任人與受任人有民事訴訟法第466條之1第l項
但書或第2項（詳附註）所定關係之釋明文書影本。如委任律師
提起上訴者，應一併繳納上訴審裁判費。
附  註：
民事訴訟法第466條之1（第1項、第2項）：
對於第二審判決上訴，上訴人應委任律師為訴訟代理人。但上訴
人或其他法定代理人具有律師資格者，不在此限。
上訴人之配偶、三親等內之血親、二親等內之姻親，或上訴人為
法人、中央或地方機關時，其所屬專任人員具有律師資格並經法
院認為適當者，亦得為第三審訴訟代理人。
中    華    民    國   100    年    4     月    15    日
                              書記官  鄧瑞雲